臺灣台北地方法院民事判決　九十二年度訴字第一一八四號
　　原　　　告　財將企業股份有限公司
　　法定代理人　丙○○
　　訴訟代理人　丁○○
　　　　　　　　戊○○
　　被　　　告　乙○○
　　　　　　　　甲○○
　　　　　　　　己○○
右當事人間返還價金等事件，本院於民國九十三年十一月二十二日言詞辯論終結，判
決如下：
    主  文
原告之訴及其假執行之聲請均駁回。
訴訟費用由原告負擔。
    事實及理由
甲、程序方面：
一、原告就有關請求利息違約金部分，原告起訴聲明按年息百分之二十計算之利息，
    暨按日加計千分之一的違約金，嗣變更為按年息百分之五計算之利息，嗣再變更
    為按年息百分之二十計算之利息，暨按日加計千分之一的違約金，經核係屬減縮
    及擴張應受判決之聲明，依民事訴訟法第二百五十五條第一項第三款之規定，其
    所為訴之變更，應為合法。
二、本件依兩造簽訂之附條件買賣契約書第十八條之約定，合意以本院為第一審管轄
    法院，則本院自有管轄權，又本件被告未於最後言詞辯論期日到場，核無民事訴
    訟法第三百八十六條所列各款情形，應依原告之聲請，由其一造辯論而為判決。
乙、得心證之理由：
一、原告起訴主張其與被告於民國八十四年八月四日簽訂附條件買賣契約書（下稱系
    爭契約），由被告乙○○邀同其餘被告為連帶保證人，向原告以分期付款方式申
    購牌照號碼ＴＮ─一七八九號自用小客車一輛，約定自八十四年八月四日起至八
    十六年九月二十日止，分二十四期，每期新台幣（以下同）支付七萬二千八百元
    ，分期總價一百七十四萬七千二百元，並辦妥動產擔保附條件買賣登記，買方未
    付清總價款之前，賣方仍保有標的物之所有權，依系爭契約第十一條約定，給付
    價款有任一期遲延，買方依約喪失期限利益，其未清償之各期債務均視為全部到
    期，詎被告等於八十四年十二月二十日起即未再約依繳款，依前開約定，本件分
    期款視為全部到期，經原告多次催繳，均未獲回應，爰以起訴狀繕本送達為解除
    系爭契約之意思表示，依系爭契約第十一條、第十六條之約定及所有物返還請求
    權，請求被告返還前開小客車，並請求被告給付因取回系爭小客車所須支付之費
    用，如取回之小客車如有減損，並應給付該減損之數額，如被告無法返還系爭小
    客車，則應依民法第二百五十九條、第二百六十條之規定請求解約後，原告依系
    爭契約約定所受之損害。並聲明：（一）被告應返還牌照號碼ＴＮ─一七八九號
    自用小客車一輛，若被告無法返還之，應連帶給付原告一百四十一萬六千六百元
    ，及自八十四年十二月二十一日起至清償日止，按年息百分之二十計算之利息，
    暨按日加計千分之一的違約金。（二）願供擔保，請淮宣告假執行。
二、被告乙○○：未於言詞辯論期日到場，亦未提出書狀作何聲明或陳述；被告甲○○則以其不認識被告乙○○，當初願意擔保系爭契約之連帶保證人係因借票予被
    告己○○之父親謝合，且本件請求權已罹於二年時效；被告己○○則以其並不認
    識被告乙○○，且未於系爭契約中簽名及蓋指印，且本件請求權已罹於二年時效
    等語，資為抗辯。被告甲○○、己○○均聲明：駁回原告之訴。
三、原告主張其與被告於八十四年八月四日簽訂下稱系爭契約，由被告乙○○邀同其
    餘被告為連帶保證人，向原告以分期付款方式申購牌照號碼ＴＮ─一七八九號自
    用小客車一輛，約定自八十四年八月四日起至八十六年九月二十日止，分二十四
    期，每期支付七萬二千八百元，分期總價一百七十四萬七千二百元，並辦妥動產
    擔保附條件買賣登記，買方未付清總價款之前，賣方仍保有標的物之所有權，依
    系爭契約第十一條約定，給付價款有任一期遲延，買方依約喪失期限利益，其未
    清償之各期債務均視為全部到期，因被告未依約給付分期款，原告解除契約，並
    請求被告返還系爭小客車及解約之損害賠償等情，其中簽訂系爭契約部分，固據
    其提出附條件買賣契約書及動產擔保交易附條件買賣延長登記申請書各一件（均
    為影本）為憑，核屬相符，被告乙○○對於原告主張之前開事實，已於相當時期
    受合法之通知，而於言詞辯論期日不到場，亦未提出準備書狀爭執者，依民事訴
    訟法第二百八十條第一項前段、第三項前段之規定，視同自認，而被告甲○○對
    前開簽訂系爭契約擔任連帶保證人之事實，亦不爭執原告主張之事實，惟被告己○○則以前詞置辯，至原告主張被告應返還系爭小客車及連帶給付損害賠償部分
    ，亦為被告甲○○及己○○以前詞置辯。
四、故首應審究者，被告己○○是否簽訂系爭契約？原告解除契約是否合法？其依解
    除契約後之法律關係請求被告返還系爭小客車及因此所受損害賠償數額是否有據
    ？爰析述如下：
（一）被告己○○是否簽訂系爭契約部分：
      查系爭契約上對保欄己○○姓名下方指紋，確係被告己○○右拇指指紋等情，
      業經本院依原告之聲請將系爭契約原本送請內政部警政署刑事警察局鑑定，經
      比對該局被告己○○之檔存指紋卡確屬被告己○○之右拇指指紋等情，有該局
      九十三年八月十七日刑紋字第0930165775號鑑驗書在卷可憑，則被告己○○既
      捺指紋於系爭契約上，則被告己○○擔任系爭契約之連帶保證人至明，被告己○○以其未在系爭契約擔任連帶保證人，要不足採，是原告主張被告乙○○邀
      同其餘被告二人與原告簽訂系爭契約之事實，自堪信為真實。
（二）原告解除契約是否合法？
      按給付有確定期限者，債務人自期限屆滿時起，負遲延責任。又契約當事人之
      一方遲延給付者，他方當事人得定相當期限催告其履行，如於期限內不履行時
      ，得解除其契約。民法第二百二十九條第一項、第二百五十四條分別定有明文
      。查系爭契約第十一條第一款約定：「給付價款有任一期遲延，買方依約喪失
      期限利益，其未清償之各期債務均視為全部到期」，原告主張被告乙○○自八
      十四年十二月二十日即第五期款即未依約按時繳付，屢經其催討均未獲置理等
      情，為被告乙○○所不爭，被告乙○○依前開約定喪失期限利益，視為全部到
      期，負有遲延給付之責後，再經原告定期催告其履行均未獲置理，則依前開民
      法之規定，原告自得合法解除系爭契約，而原告以本件起訴狀繕本之送達為解
      約之意思表示，該繕本分別於九十二年三月二十五日、同年月二十四日、二十
      六日依序送達於被告乙○○、甲○○、己○○三人等情，有本院送達證書在卷
      可憑，原告所為解除契約之意思表示合法送達於被告，自生解除契約之效力，
      原告主張其合法解除系爭契約，自屬可採。
（三）原告依解除契約後之法律關係請求被告返還系爭小客車及因此所受損害賠償數
      額是否有據？
      次按契約解除時，當事人雙方回復原狀之義務，除法律另有規定或契約另有訂
      定外，依左列之規定：一由他方所受領之給付物，應返還之。六應返還之物有
      毀損、滅失或因其他事由，致不能返還者，應償還其價額，民法第二百五十九
      條第一、六款定有明文。查原告自陳系爭小客車不清楚現由何人占有等語（見
      本院九十三年九月七日言詞辯論筆錄），又原告未能舉證證明系爭小客車有毀
      損、滅失或因其他事由致不能返還，原告自亦無從依前開民法第二百五十九條
      規定，請求被告被告返還系爭小客車及不能返還之小客車價額。又按解除權之
      行使，不妨礙損害賠償之請求。負損害賠償責任者，除法律另有規定或契約另
      有訂定外，應回復他方損害發生前之原狀。損害賠償，除法律另有規定或契約
      另有訂定外，應以填補債權人所受損害及所失利益為限。依通常情形，或依已
      定之計劃、設備或其他特別情事，可得預期之利益，視為所失利益。民法第二
      百六十條、第二百十六條分別定有明文。查原告解約後，依前開規定，被告所
      應負之損害賠償責任為系爭小客車回復為訂約時之原狀，惟原告尚未取得系爭
      小客車，自無從舉證證明系爭小客車之現狀相較於兩造簽訂系爭契約時之減損
      價值為何？及依已定計劃所預期之利益為何？至原告以系爭契約原分期總價一
      百七十四萬七千二百元扣除業已繳納之分期價款三十三萬零六百元後所積欠之
      一百四十一萬六千六百元，為原告依約原得請求被告連帶給付之數額，惟系爭
      契約既經原告合法解除，如前所述，系爭契約既經解除自始失其效力，原告自
      不得再據為其請求之依據，亦非可作為系爭契約解約後原告所受之損害之計算
      標準，故原告既未能舉證證明其因解約後所受損害之數額，其據以請求被告賠
      償，自不足採。
五、綜上所述，被告既非占有系爭小客車，且原告未能舉證證明其因解約所受之損害
    ，從而，原告以解除系爭契約後之回復原狀請求被告返還牌照號碼ＴＮ─一七八
    九號自用小客車一輛，若被告無法返還之，應連帶給付原告一百四十一萬六千六
    百元，及自八十四年十二月二十一日起至清償日止，按年息百分之二十計算之利
    息，暨按日加計千分之一的違約金，為無理由，應予駁回。其假執行之聲請，其
    訴之駁回而失所附麗，應併予駁回。
六、因本案事證已臻明確，兩造其餘主張陳述及所提之證據，均毋庸再予審酌，附此
    敘明。
七、訴訟費用之負擔：民事訴訟法第七十八條。
中　　　華　　　民　  　　國　　九十三　　年　　十二　　月　　　七　　　日
                                              民事第六庭  法  官    李媛媛
正本係照原本作成
如對本判決上訴，須於判決送達後廿日內向本院提出上訴狀
中　　　華　　　民　　　  國　　九十三　　年　　十二　　月　　　九　　　日
                                                          書記官    林秀妙
